【裁判字號】    89,台上,1487
【裁判日期】    890323
【裁判案由】    違反毒品危害防制條例
【裁判全文】
最高法院刑事判決                              八十九年度台上字第一四八七號
    上  訴  人  甲○○
右上訴人因違反毒品危害防制條例案件，不服台灣高等法院中華民國八十九年一月七
日第二審判決（八十八年度上重更(一)字第四二號，起訴案號：台灣桃園地方法院檢察
署八十八年度偵字第四五三○號），提起上訴，本院判決如左：
    主  文
上訴駁回。
    理  由
本件原判決認定上訴人甲○○係香港人，於民國八十八年三月初在大陸地區香港旺角
區遇見姓名不詳、年約卅五歲綽號「肥仔」之友人。「肥仔」以事成之後給付港幣四
萬元之代價，商請上訴人為其運輸第一級毒品海洛因入境台灣。上訴人見有重利，雖
明知海洛因為我國禁止私運進口之管制物品，仍予以允諾。而與「肥仔」基於犯意聯
絡，由「肥仔」負責提供來回機票及一切費用，上訴人自行辦理入台簽證。嗣於八十
八年三月十九日十時許，在香港旺角區某處，「肥仔」交付一件在夾層內藏有淨重二
千零八十七點四一公克第一級毒品海洛因之夾克、預付報酬港幣一萬元、一具供聯絡
用之行動電話及台北市○○路三十九號弘宮大飯店名片一張，並囑其到達我國後前往
前揭飯店，等候電話聯繫。上訴人收妥上開物件後，即將港幣五千元兌換新台幣一萬
九千一百元後，前往香港赤臘角機場，再以三千四百元之港幣購買機票，隨即搭乘十
二點五十分中華航空公司六○六號班機，於是日下午三時許抵達桃園中正國際場。於
身著前揭夾克通關時，為台北關稅局人員當場查獲該夾克內夾帶有海洛因毒品。並扣
得前開夾克、毒品海洛因、供聯絡用之行動電話一具、運毒酬勞新台一萬九千一百元
、港幣一千六百元等情。係以上開事實，業據上訴人於原審及法務部調查局桃園縣調
查站訊問時，坦承犯行不諱，並供認其知情所運送之物品為毒品海洛因。且查獲扣案
之白粉，經送法務部調查局鑑定，檢驗結果確係海洛因，淨重二○八七‧四一公克，
純度百分之七八‧一一，純質淨重一六三○‧四八公克，亦有該局八十八年四月十四
日出具之鑑定通知書一紙在卷可稽；毒品並由該局保管，有扣押物品清單在卷可查。
此外復有供運輸毒品所用之夾克一件、行動電話一具、運輸毒品酬勞新台幣一萬九千
一百元、港幣一千六百元扣案可證等事證，為其所憑之證據及認定之理由。而以上訴
人在第一審辯稱，不知運送之物品為海洛因毒品云云，係卸責之詞，不足採信，於理
由內詳予指駁。因認事證明確，上訴人犯行洵堪認定。核其自大陸地區香港私運毒品
進口，係犯毒品危害防制條例第四條第一項之運輸第一級毒品罪及懲治走私條例第十
二條、第二條第一項之自大陸地區私運管制物品進口罪。其持有第一級毒品海洛因之
低度行為，應為運輸毒品之高度行為所吸收，不另論罪。又其以一行為犯上開二罪名
，為想像競合犯，應從一重之運輸第一級毒品罪處斷。其所犯自大陸地區私運管制物
品進口罪部分，起訴書雖未述及，惟與起訴部分有裁判上一罪關係，為起訴效力所及
，自應併予審理。上訴人與已成年綽號「肥仔」者，就前開所犯之罪，有犯意聯絡及
行為分擔，為共同正犯。因而撤銷第一審判決，適用毒品危害防制條例第四條第一項
、第十八條第一項前段、第十九條第一項，懲治走私條例第十二條、第二條第一項，
刑法第十一條前段、第二十八條、第五十五條、第三十七條第一項，論上訴人共同運
輸第一級毒品罪，並審酌上訴人犯罪之動機、目的、手段、犯罪所生之損害、及犯罪
後態度難認已有悔悟之心等一切情狀，量處無期徒刑、褫奪公權終身。至扣案之海洛
因淨重二○八七‧四一公克（純度百分之七八‧一一，純質淨重一六三○‧四八公克
）係違禁物，依法宣告沒收銷燬之。另夾克一件、行動電話一具係共同正犯「肥仔」
所有，供犯運輸毒品罪所用之物；港幣壹仟陸佰元、新台幣壹萬玖仟壹佰元則係上訴
人犯運輸毒品罪所得之財物，均依法諭知沒收。經核於法尚無違誤。上訴人上訴意旨
略以，原審僅依憑上訴人之自白認定犯罪，並未調查其他證據證明自白與事實相符，
且未說明上訴人持有毒品之低度行為應為運輸毒品之高度行為所吸收之法律依據，均
屬違法。再者，上訴人確實不知所運輸者為毒品，請依刑法第五十九條規定酌減其刑
等語。係對原判決已為說明論斷之事項及原審認事、採證職權之適法行使，任意指摘
，暨單純請求減輕其刑，均非有理由，應予駁回。
據上論結，應依刑事訴訟法第三百九十六條第一項，判決如主文。
中      華      民      國    八十九    年      三      月    二十三    日
                              最高法院刑事第八庭
                                  審判長法官  吳  雄  銘
                                        法官  池  啟  明
                                        法官  石  木  欽
                                        法官  郭  毓  洲
                                        法官  吳  三  龍
      右正本證明與原本無異
                                              書  記  官
中      華      民      國    八十九    年      三      月    二十七    日


司法院資訊處製作；財團法人民間司法改革基金會備份。
